【裁判字號】    92,訴,1390
【裁判日期】    920829
【裁判案由】    損害賠償
【裁判全文】
臺灣臺北地方法院民事判決                         九十二年度訴字第一三九０號
    原      告  甲○○
    被      告  乙○○
右當事人間請求損害賠償事件，經刑事庭移送前來，本院判決如左：
    主    文
被告應給付原告新台幣貳萬壹仟零陸拾肆元，及自民國九十一年十二月十七日起至清
償日止，按年息百分之五計算之利息。
原告其餘之訴駁回。
訴訟費用由被告負擔十分之一，餘由原告負擔。
本判決第一項於原告以新台幣柒仟元供擔保後，得假執行。
原告其餘假執行之聲請駁回。
    事實及理由
一、原告主張：被告於民國九十一年二月二十一日十四時四十分許，在臺北市○○區
    ○○街一號慶豐商業銀行對面、大亞百貨公司中間走廊前，見原告甫自該址附近
    之中國信託商業銀行城中分行提領現金新台幣（下同）十三萬零六十四元，裝在
    牛皮紙袋中，乃意圖為自己不法之所有，乘原告不注意而未及防備之際，自後搶
    奪該紙袋，並因而與原告發生拉扯，嗣得手後往臺北市○○○路方向逃逸，被慶
    豐商業銀行駐衛警林吉士發現，當場逮捕。又被告上開搶奪行為致原告受有醫藥
    費三十萬元、精神慰撫金二十萬元、往返醫院及法院之交通費用四千八百元、按
    摩復健費二萬元，及遭被告搶奪而尚未取回之三萬元，共計五十五萬四千八百元
    之損害，爰依侵權行為之法律關係請求被告賠償原告上開損害等語，並聲明：被
    告應給付原告五十五萬四千八百元及自起訴狀繕本送達之翌日起至清償日止按年
    息百分之五計算之利息，並願供擔保請准宣告假執行。
二、被告則以：被告並未搶原告的錢，亦未打原告等語置辯，並聲明：駁回原告之訴
    。
三、經查，前揭被告搶奪之事實，業據證人林吉士於本院九十一年度簡上字第一八七
    號搶奪案件之警訊、偵查及本院刑事庭調查時證述明確，並有贓物認領保管收據
    一紙、贓款照片一張（附於前開刑事案卷）及原告提出之存摺影本一份可佐。又
    被告上開搶奪行為，業經本院判處有期徒刑三月，緩刑三年確定在案一節，亦經
    本院調取前開刑事卷宗核閱屬實，是被告辯稱其並無搶奪原告的錢一語，委無足
    採。
四、按因故意或過失，不法侵害他人之權利者，負損害賠償責任；又不法侵害他人之
    身體、健康、名譽、自由、信用、隱私、貞操，或不法侵害其他人格法益而情節
    重大者，被害人雖非財產上之損害，亦得請求賠償相當之金額，民法第一百八十
    四條第一項前段、第一百九十五條第一項前段分別定有明文。查本件原告因被告
    之搶奪行為致受有損害，依前開條文所示，被告自應就原告所受之損害負賠償責
    任。茲就原告之損害逐項論述如下：
（一）醫藥費三十萬元、按摩復健費二萬元：原告雖提出多紙之醫藥袋及預約門診單
      ，以資證明其受有前開醫藥費及按摩復健費之損害。然查，證人林吉士於前開
      刑事案件偵查及本院刑事庭調查時具結證稱：伊看見被告與告訴人（即原告）
      二人在拉來拉去，伊沒有看到二人在拉扯間有用踢的，有錢掉下來，被告抓了
      一把鈔票跑出去，被告拿了錢後沒有再打告訴人等語（參台灣台北地方法院檢
      察署九十一年度偵字第三七○五號卷九十一年三月十八日筆錄、本院九十一年
      度簡上字第一八七號卷九十一年十一月十五日筆錄），是被告於取錢時固與原
      告有拉扯之動作，惟尚不足以認定原告因此即受有任何傷害，且原告復未舉證
      證明上開藥袋與被告之搶奪行為有何因果關係，故原告請求該部分醫藥費及按
      摩復健費之損害，即屬無據。
（二）往返醫院及法院之交通費用四千八百元：原告既未舉證證明其是否因被告之搶
      奪行為而受有傷害，則原告請求往返醫院之交通費用，即乏依據。又原告數次
      往返法院，係因上開刑事案件及本件訴訟審理期間，原告為維護其權利所為之
      行為，核與前揭搶奪行為無相當因果關係，故此部分自不可請求。
（三）遭被告搶奪而尚未取回之三萬元：查被告原係搶奪原告自銀行所提領之十三萬
      零六十四元，嗣為證人林吉士當場逮捕後，已發還原告十一萬七千元，有贓物
      認領保管收據附於前開刑事案卷足憑。又原告自承有訴外人在現場撿到二千元
      還給伊等語（參本院九十二年五月二十日筆錄），故原告因被告搶奪後，尚未
      取回之數額應為一萬一千零六十四元，而非原告所主張之三萬元。因此，被告
      就此應賠償原告一萬一千零六十四元。
（四）精神慰撫金二十萬元：查被告為搶奪原告之金錢，乘原告不注意而未及防備之
      際，自後搶奪裝有十三萬零六十四元之紙袋，並因而與原告發生拉扯，則被告
      所為顯已侵害原告之自由權，原告自得依民法第一百九十五條第一項前段請求
      被告給付精神慰撫金。又按慰藉金之多寡，應斟酌雙方之身分、地位、資力與
      加害之程度及其他各種情形核定相當之數額。其金額是否相當，自應依實際加
      害情形與被害人所受之痛苦及雙方之身分、地位、經濟狀況等關係決定之。本
      院斟酌被告係於公開場所搶奪原告之金錢，並為搶奪該金錢而與原告有拉扯之
      行為，但原告並未因此而受有傷害，及被告已八十六歲、原告已七十四歲（參
      刑事案卷之年籍資料）、兩造均已無任何家屬、亦無工作、而被告甚至居住於
      養老院等情（參本院九十二年八月十三日筆錄），暨兩造之身分、地位等實際
      狀況，認原告請求精神慰撫金二十萬元尚屬過高，應以一萬元為適當公允。
五、綜上所述，本件原告因系爭搶奪事故所致之損害共計二萬一千零六十四元。從而
    ，原告依侵權行為之法律關係請求被告給付二萬一千零六十四元，及自起訴狀繕
    本送達之翌日即九十一年十二月十七日起至清償日止按年息百分之五計算之利息
    ，為有理由，應予准許。逾此範圍之請求，為無理由，應予駁回。
六、假執行之宣告：
    原告陳明願供擔保，聲請宣告假執行，經核其勝訴部分，合於法律規定，爰酌定
    相當之擔保金額宣告之；其餘假執行之聲請，因該部分訴之駁回而失所依據，應
    予駁回。
七、兩造其餘之攻擊或防禦方法及未經援用之證據，經本院斟酌後，認為均不足以影
    響本判決之結果，自無逐一詳予論駁之必要，併此敘明。
八、結論：
    本件原告之訴為一部有理由，一部無理由，依民事訴訟法第七十九條但書、第三
    百九十條第二項，判決如主文。
中      華      民      國    九十二    年      八      月    二十九    日
                                         民事第五庭審判長法  官 周美雲
                                                         法  官 吳素勤
                                                         法  官 林秀圓
右為正本係照原本作成
本判決不得上訴
中      華      民      國    九十二    年      八      月    二十九    日
                                                         書記官 林蓮女


司法院資訊處製作；財團法人民間司法改革基金會備份。
